臺灣臺北地方法院刑事判決　　　　　　　96年度易緝字第78號
　　公　訴　人　臺灣臺北地方法院檢察署檢察官
　　被　　　告　乙○○
上列被告因違反保護令案件，經檢察官聲請簡易判決處刑（九十
五年度偵字第一三五二六號），本院受理後（受理案號：九十五
年度簡字第二二八０號），認不宜逕以簡易判決處刑，適用通常
訴訟程序，茲判決如下：
    主  　文
乙○○連續違反法院依家庭暴力防治法第十四條第一項所為之禁
止實施家庭暴力、禁止騷擾行為之民事通常保護令裁定，處拘役
伍拾日，減為拘役貳拾伍日，如易科罰金，以銀元佰元（即新
臺幣玖佰元）折算壹日。緩刑貳年。
    犯罪事實
一、乙○○係甲○已逝世配偶陳昌普之胞姊，有家庭暴力防治法
    第三條第四款所稱之家庭成員關係。前因祖產繼承發生糾紛
    ，產生嫌隙，乙○○多次以大字報、信件、電話騷擾甲○，
    致甲○不堪其擾，向本院家事法庭聲請民事通常保護令，經
    本院家事法庭於民國九十五年三月二十八日以九十五年家護
    字第二十五號裁定依修正前家庭暴力防治法第十三條第二項
    第一款、第二款及第四款之規定，核發民事通常保護：(1)令
    裁定乙○○不得對甲○、甲○子女：陳詩雲、陳思佑實施身
    體或精神上不法侵害之行為、(2)乙○○不得直接或間接對於
    甲○為騷擾、通信之聯絡行為、(3)乙○○應最少遠離甲○住
    居所：臺北市○○路三十五巷四號五樓、臺北市○○街四二
    九巷一號五樓。該通常保護令有效期間為一年，並於九十五
    年三月二十八日確定，詎乙○○竟於知悉上開民事通常保護
    令裁定內容後，基於違反民事通常保護令之概括犯意，連續
    於九十五年三月三十日、同年月三十一日寄發四張載有「螢
    火蟲」、「情婦姦夫」、「北港香爐人人插」、「強取豪奪
    」等騷擾甲○內容之明信片至甲○位於臺北市○○街四二九
    巷一號五樓之住處，為違反上開通常保護令之行為，經甲○
    報警處理，始知上情。
二、案經甲○訴由臺北市政府警察局松山分局移送臺灣臺北地方
    法院檢察署檢察官偵查後聲請簡易判決處刑，本院受理後認
    不宜逕以簡易判決處刑，適用通常訴訟程序，乙○○於審理
    期間，經傳喚、拘提無著，經本院於九十六年二月二日發布
    通緝，於九十六年五月十四日始緝獲歸案審理。
    理  　由
一、證據之認定：
  (一)訊據被告固不否認於上開時、地寄發如犯罪事實欄所載之名
    信片騷擾告訴人甲○，惟辯稱：因為不知道法律規定之內容
    ，以為寄發名信片給告訴人甲○並未違反保護令內容云云，
    經查：上揭犯罪事實，業據告訴人甲○於警詢及檢察官偵查
  　時指訴綦詳（九十五年度偵字第一０九四五號偵查卷第四頁
    至第五頁調查筆錄、第十八頁至第二十一頁訊問筆錄參照，
    而告訴人甲○前開供述雖係於本件審判以外所做成，然經檢
    察官及被告於本院九十五年十一月二十四日行準備程序、九
    十六年七月二日審理時同意作為證據使用，本院卷內之該次
    期日審判筆錄參照），並有如犯罪事實所載被告用以騷擾告
    訴人甲○之明信片在卷足稽（同上偵查卷第九頁至第十一頁
    參照），且依該名信片之內容以觀，大都係針對告訴人甲○
    所寫之負面情緒字眼，已足以使告訴人甲○產生情感情緒上
    不愉快之感，自屬於精神上不法侵害之騷擾行為，被告以前
    詞置辯，顯不足採。況被告於本院九十六年七月二日審理時
    對於上開犯罪事實亦供承不諱（本院當日審判筆錄參照），
    是依上開補強證據皆足資擔保被告於本院審理中所為之上開
    任意性自白具有相當程度之真實性，而得使本院確信被告前
    述自白之犯罪事實確屬真實，參照刑事訴訟法第一百五十六
    條第一項「被告之自白，非出於強暴、脅迫、利誘、詐欺、
    疲勞訊問、違法羈押或其他不正之方法，且與事實相符者，
    得為證據。」及第二項「被告或共犯之自白，不得作為有罪
    判決之唯一證據，仍應調查其他必要之證據，以察其是否與
    事實相符。」規定。從而，本件事證明確，被告之犯行堪以
    認定。
  (二)檢察官雖於起訴書記載被告係於九十五年三月三十一日連續
    寄發上開名信片騷擾告訴人甲○，惟被告於本院審理時已經
    表示係在三月底隔一天寄發，每次寄出二張，並非同一天所
    寄，是此部份關於犯罪事實時間之認定，自應以被告於本院
    審理時經過提示證據再次確認之時間為準；至於依本院家事
    法庭九十五年度家護字第二十五號通常保護令卷宗所附被告
    收受上開民事通常保護令之送達證書以觀，被告雖係在九十
    五年三月三十一日始收受上開裁定，然依上開保護令卷宗內
    所附被告於九十五年三月二十九日親自書寫之「呈情書」所
    載，內容均是針對上開民事通常保護令所為不服之抗辯，且
    被告亦於本院審理時自承：我知道保護令，但不了解寄名信
    片也算違反保護令等語（本院九十六年七月二日審判筆錄參
    照），此均足以認定被告於九十五年三月二十九日即寄發名
    信片之前已知悉上開保護令之內容而仍違反之，附此敘明。
二、論罪科刑法律之適用：
  (一)按家庭暴力防治法業於九十六年三月二十八日修正公布，並
    自同日施行，修正前家庭暴力防治法第五十條經調整後改列
    為修正後家庭暴力防治法第六十一條，且修正後家庭暴力防
    治法第六十一條僅將條文中「違反法院依第十三條、第十五
    條所為下列之裁定」等文字，依據修正法律時所為之條號變
    動修正為「違反法院依第十四條第一項、第十六條第三項所
    為之下列裁定」等文字，並配合修正後家庭暴力防治法第十
    四條第一項之文字修正，將同法第六十一條第二款之「禁止
    直接或間接騷擾」修正為「禁止騷擾」，實質上並無法律效
    果及行為可罰性範圍之變更，故不生新舊法比較之問題，合
    先敘明。
  (二)查被告乙○○原係告訴人甲○配偶之胞姊，為家庭暴力防治
    法第三條第四款之家庭成員。核被告上開違反本院令其不得
    對告訴人甲○實施家庭暴力及直接或間接騷擾告訴人甲○之
    民事通常保護令之行為，係犯修正後家庭暴力防治法第六十
    一條第一款、第二款（即修正前家庭暴力防治法第五十條第
    一款、第二款）之違反保護令罪。公訴意旨雖未及引用修正
    後家庭暴力防治法第六十一條之相關規定，然該部分犯罪事
    實業於起訴書內載明，本院自得予以補充適用。又被告對告
    訴人甲○實施精神上之不法侵害行為而騷擾之，雖同時違反
    上開通常保護令裁定之二款規定，然法院依家庭暴力防治法
    第十四條第一項（修正前為家庭暴力防治法第十三條）規定
    核發通常保護令者，該保護令內之數款規定，僅為違反保護
    令行為之不同態樣，是其於同時基於同一犯意所為違反保護
    令之行為，縱違反數款不同之規定，仍屬單純一罪，而應論
    以違反保護令一罪。被告前後二次違反保護令犯行，時間緊
    接，方法相同，顯係基於概括犯意反覆為之，為連續犯，應
    論以一罪，並依法加重其刑（按刑法部分條文業於九十四年
    一月七日修正，九十四年二月二日公布，於被告行為後之九
    十五年七月一日施行，其中第五十六條連續犯之規定，業經
    修正刪除，此刪除雖非犯罪構成要件之變更，但顯已影響行
    為人刑罰之法律效果，自屬法律有變更，應依新法第二條第
    一項規定為新舊法之比較，最高法院九十五年第八次刑事庭
    會議決議參照。新法修正施行後，被告先後數次犯行即須分
    論併罰，是比較新舊法之結果，應適用較有利於被告之行為
    時法律即修正前之刑法第五十六條規定，論以連續犯）。
  (三)爰審酌被告無視前開民事保護令之內容，對告訴人甲○實施
    精神上不法侵害之行為而騷擾之，然於犯後尚能坦承犯行，
    及其品行、犯罪動機、目的、手段、生活狀況、智識程度、
    犯罪所生之損害及當庭向告訴人甲○道歉，取得告訴人甲○
    之諒解等一切情狀，量處如主文所示之刑，並諭知易科罰金
    之折算標準（被告行為時之刑法第四十一條第一項前段規定
    ：「犯最重本刑為五年以下有期徒刑以下之刑之罪，而受六
    個月以下有期徒刑或拘役之宣告，因身體、教育、職業、家
    庭之關係或其他正當事由，執行顯有困難者，得以一元以上
    三元以下折算一日，易科罰金。」，且依修正前罰金罰鍰提
    高標準條例第二條前段（現已刪除）之規定，將上開易科罰
    金之折算標準就其原定數額提高為一百倍折算一日，是其行
    為時之易科罰金折算標準，應以銀元一百元至三百元折算一
    日，經折算為新臺幣後，應以新臺幣三百元至九百元折算為
    一日，惟九十五年七月一日施行之刑法第四十一條第一項前
    段則規定：「犯最重本刑為五年以下有期徒刑以下之刑之罪
    ，而受六個月以下有期徒刑或拘役之宣告者，得以新臺幣一
    千元、二千元或三千元折算一日，易科罰金。」，經比較修
    正前後規定之結果，應認修正後之法律並非較有利於被告，
    依修正後刑法第二條第一項前段之規定，自應適用行為時之
    法律即修正前之刑法第四十一條第一項前段及廢止前罰金罰
    鍰提高標準條例第二條之規定，諭知易科罰金，並定其折算
    標準）。
  (四)查被告犯罪之時間，均在九十六年四月二十四日以前，所犯
    符合中華民國九十六年罪犯減刑條例第二條所定之減刑條件
    ，應依該減刑條例第二條第一項第三款之規定，減其宣告刑
    二分之一，故減為拘役二十五日。
  (五)末查，被告前未曾受有期徒刑以上刑之宣告，有臺灣高等法
    院被告前案紀錄表在卷可按，被告經此偵審程序，當知所警
    惕，信無再犯之虞，本院認所宣告之刑以暫不執行為適當，
    並依最高法院九十五年第八次刑事庭會議決議第七點，逕依
    刑法第七十四條第一項第一款規定，諭知被告緩刑二年，以
    啟自新。
據上論斷，應依刑事訴訟法第四百五十二條、第二百九十九條第
一項前段，家庭暴力防治法第六十一條第一款、第二款，刑法第
十一條前段、第二條第一項前段、第七十四條第一項第一款，修
正前刑法第五十六條、第四十一條第一項前段，中華民國九十六
年罪犯減刑條例第二條第一項第三款、第七條，判決如主文。
本案經檢察官永欽到庭執行職務。
中　　華　　民　　國　　96　　年　　7 　　月　　23　　日
　　　　　　　　　刑事第九庭審判長法  官  蘇素娥
                                  法  官  黃紹紘
                                  法　官　葉珊谷
以上正本證明與原本無異。
如不服本判決，應於判決送達後10日內，向本院提出上訴狀。
　　　　　　　　　　　　　　　  　書記官　顏淑華
中　　華　　民　　國　　96　　年　　7　　月　　23　　日
附錄本案論罪科刑法條全文：
家庭暴力防治法第六十一條違反法院依第十四條第一項、第十六
條第三項所為之下列裁定者，為本法所稱違反保護令罪，處三年
以下有期徒刑、拘役或科或併科新臺幣十萬元以下罰金：
一、禁止實施家庭暴力。
二、禁止騷擾、接觸、跟蹤、通話、通信或其他非必要之聯絡行
    為。
三、遷出住居所。
四、遠離住居所、工作場所、學校或其他特定場所。
五、完成加害人處遇計畫。
